臺灣高等法院臺中分院刑事判決　　　　94年度上訴字第1457號
上　訴　人
即　被　告　甲○○
　　　　　　　　　　另案羈押於台灣彰化看守所
上列上訴人因毒品危害防制條例案件，不服臺灣彰化地方法院94
年度訴字第403號中華民國94年4月20日第一審判決（起訴案號：
臺灣彰化地方法院檢察署94年度毒偵字第376號） ，提起上訴及
上訴後併案審理（94年度毒偵字第3309號），本院判決如下：
    主　　  文
原判決撤銷。
甲○○連續施用第一級毒品，累犯，處有期徒刑拾月；扣案之第
一級毒品海洛因（鑑餘淨重零點壹陸公克），沒收銷燬；注射針
筒參支，沒收。又連續施用第二級毒品，累犯，處有期徒刑捌月
；扣案之玻璃吸食器壹個，沒收。應執行有期徒刑壹年肆月；扣
案之第一級毒品海洛因（鑑餘淨重零點壹陸公克），沒收銷燬；
注射針筒參支、玻璃吸食器壹個，均沒收。
    事實及理由
一、犯罪事實：
    甲○○前曾因違反肅清煙毒條例及麻醉藥品管理條例等案件
    ，經法院分別判處有期徒刑三年四月、四月、六月確定，嗣
    經定應執行有期徒刑四年確定，發監執行後，於民國87年12
    月 1日經縮短刑期假釋出監，復經撤銷假釋，再度入監執行
    殘刑，並於91年 5月19日縮短刑期執行完畢。另因施用毒品
    案件，經依法院裁定觀察、勒戒後，認有繼續施用毒品之傾
    向，經再施以強制戒治後，復經停止戒治付保護管束，其後
    保護管束期滿而執行完畢，由臺灣彰化地方法院檢察署檢察
    官於90年2月14日，以90年度戒毒偵字第196號為不起訴處分
    確定。詎其仍不知悔改，於強制戒治執行完畢釋放後，復基
    於施用毒品海洛因之概括犯意，自93年12月底起至94年5 月
    5日上午5、6時許止，在彰化縣田中鎮○○路○段526巷6號住
    處及同鎮○○路 551號居處等地，以將海洛因摻水，再以針
    筒注射之方式，連續施用第一級毒品海洛因多次，每天約施
    用1、2次；另基於施用毒品甲基安非他命之概括犯意，自93
    年12月底起至94年5月2日上午5、6時許止，亦在上址居住處
    等地，以將甲基安非他命置放於玻璃球內，再加熱吸食其煙
    之方式，連續施用第二級毒品甲基安非他命多次，至少約 2
    天施用1次。嗣於94年1月14日13時50分許，甲○○駕駛自用
    小貨車，為警在國道一號公路204公里300公尺北向處（彰化
    縣秀水鄉境內）盤檢查獲，並當場扣得甲○○所有、供其施
    用海洛因所用之注射針筒 3支及置放在注射針筒內之第一級
    毒品海洛因（鑑餘淨重0.16公克），以及其所有、供施用甲
    基安非他命所用之玻璃吸食器1個。嗣又於94年5月5日16 時
    20分許，在其彰化縣田中鎮○○路551號居處為警查獲， 並
    採其尿液送驗，而查悉上情。
二、認定犯罪事實所憑證據和理由：
  (一)上訴人即被告甲○○（下稱被告）對於上揭連續施用第一級
    毒品海洛因多次及連續施用第二級毒品甲基安非他命多次之
    事實均坦承不諱，且有注射針筒 3支及注射針筒內之毒品海
    洛因（鑑餘淨重0.16公克） 、玻璃吸食器1個扣案可資佐證
    ，而被告先後二次於上揭時地為警查獲後，經警採其尿液送
    鑑驗結果，尿液中嗎啡類及甲基安非他命類確均呈陽性反應
    ，有尿液編號與真實姓名對照認證書、臺灣尖端先進生技醫
    藥股份有限公司出具之濫用藥物檢驗報告及彰化縣衛生局出
    具之煙毒尿液檢驗成績書附卷可憑；再扣案注射針筒內之白
    色粉末，經送鑑定結果，確含有毒品海洛因之成分，鑑餘淨
    重為0.16公克，此有法務部調查局調科壹字第 140011356號
    鑑定通知書存卷可據，足認被告之上開自白確與事實相符。
  (二)被告前因施用毒品案件，經依法院裁定觀察、勒戒後，認有
    繼續施用毒品之傾向，經再施以強制戒治後，復經停止戒治
    付保護管束期滿而執行完畢，由臺灣彰化地方法院檢察署檢
    察官於90年2月14日，以90年度戒毒偵字第196號為不起訴處
    分確定一節，亦有臺灣高等法院被告全國前案紀錄表及上揭
    不起訴處分書在卷可憑，其於受強制戒治執行完畢後 5年內
    再犯毒品危害防制條例第10條之罪，事證明確，被告之犯行
    可以認定，應予依法論科。
三、撤銷改判的理由：
  (一)撤銷原判決的理由：
    原審就被告上訴後檢察官於本院審理時移送併辦部分，亦即
    被告於 94年1月15日起至同年5月2日、5月5日止，先後在同
    上址等處，多次施用甲基安非他命、海洛因之犯行未及審理
    ，致未併酌為量刑之依據，及扣案之海洛因為警所查獲時係
    置放於注射針筒內，業據被告於警詢時陳述甚明，故承裝該
    海洛因之塑膠袋 1只應係嗣後員警為便於扣案保管所為，自
    非被告供犯罪所用之物，原審未將其與海洛因毒品區分而併
    為沒收銷燬之諭知，尚有未洽。
  (二)自為判決的論罪科刑理由：
  (1)按海洛因及甲基安非他命分別係毒品危害防制條例所規定之
    第一級毒品及第二級毒品，被告分別施用，係觸犯同條例第
    10條第1項之施用第一級毒品罪及同條第二項之施用第2級毒
    品罪。被告施用第一級毒品海洛因前後及施用第二級毒品甲
    基安非他命前後，持有海洛因及甲基安非他命之低度行為，
    應分別為其施用之高度行為所吸收，均不另論罪。被告先後
    多次施用第一、二級毒品犯行，各自時間緊接，犯罪構成要
    件相同，顯係分別基於概括之犯意反覆為之，為連續犯，應
    分依刑法第56條之規定，各以一罪論，並分別加重其刑。檢
    察官就被告於 94年1月15日起至同年5月2日、5月5日止，先
    後在同上址等處，多次施用甲基安非他命、海洛因之犯行雖
    未據起訴，然該部分之施用第一、二級毒品犯行，既與經起
    訴部分，分別具有連續犯之裁判上一罪關係，而均為起訴效
    力所及，且均經檢察官移送併辦並為被告所自白，本院自應
    併予審理。再被告施用第一級毒品與施用第二級毒品犯行，
    犯意各別，行為互殊，犯罪構成要件不同，應予分論併罰。
    另被告前曾因違反肅清煙毒條例及麻醉藥品管理條例等案件
    ，經法院分別判處有期徒刑三年四月、四月、六月確定，嗣
    經定應執行有期徒刑四年確定，發監執行後，於 87年12月1
    日經縮短刑期假釋出監，復經撤銷假釋，再度入監執行殘刑
    ，並於 91年5月19日縮短刑期執行完畢，此有臺灣高等法院
    被告全國前案紀錄表在卷可稽，其於五年內再犯有期徒刑以
    上之前揭施用第一、二級毒品罪，應均依刑法第47條之規定
    論以累犯，並分別遞加重其刑。
  (2)審酌被告前已有違反肅清煙毒條例及麻醉藥品管理條例等前
    科，並曾因施用毒品接受觀察勒戒及強制戒治處分，竟尚不
    能深切體悟，自愛自重，猶不顧施用毒品對其個人、家庭及
    社會、國家所造成之危害及負累，而再犯不輟，且接連多次
    為警查獲，難認其罪責係屬輕微，自應受相當之刑罰制裁及
    被告所施用毒品之期間、犯後坦認犯行之態度等一切情狀，
    就其所犯上述二罪分別量處如主文第二項所示之刑，並定其
    應執行之刑。扣案之毒品海洛因（鑑餘淨重0.16公克），係
    查獲之毒品，應依毒品危害防制條例第 18條第1項前段之規
    定，沒收銷燬之。另扣案之注射針筒3支、玻璃吸食器1個，
    係被告所有分別供施用海洛因、甲基安非他命所用之物，業
    據被告供明在卷，併依刑法第38條第1項第2款之規定沒收。
四、本件雖係由被告上訴，然因原審有未及併為審酌連續犯之部
    分事實，致適用法條不當而撤銷之情形，已如前述，本院自
    得諭知較重於原審判決之刑，併此敘明。
五、適用的法律：
  (一)刑事訴訟法第369條第1項前段、第364條、第299條第 1項前
    段、第370條但書。
  (二)毒品危害防制條例第10條第1項、第2項、第18條第 1項前段
    ，刑法第11條、第56條、第47條、第51條第5款、第38條第1
    項第2款。
中　　華　　民　　國　　94　　年　　8 　　月　　30　　日
              刑事第九庭  審判長法　官　陳　筱　珮
                                法　官　趙　春　碧
                                法　官　張　國　忠
上列正本證明與原本無異。
一級毒品部分得上訴。二級毒品部分不得上訴。
如不服本判決應於收受送達後十日內向本院提出上訴書狀，其未
敘述上訴之理由者並得於提起上訴後十日內向本院補提理由書（
均須按他造當事人之人數附繕本）。
                                書記官　林　玉　惠
中　　華　　民　　國　　94　　年　　8 　　月　　31　　日
                                                      Ｒ
